臺灣高等法院臺南分院民事裁定
111年度抗字第102號
抗  告  人  陳姵妤  
                      送達代收人  魏佑蓁                 住臺中市○區○○路○段000號    
相  對  人  林綵瑄即林紫彤    
上列抗告人因與相對人間聲請假扣押事件，抗告人對於中華民國
111年5月3日臺灣嘉義地方法院111年度全事聲字第3號所為裁定
提起抗告，本院裁定如下： 
    主  文
原裁定及原法院司法事務官於民國111年4月13日所為111年度司
裁全字第58號裁定均廢棄。
抗告人以新臺幣687,500元為相對人供擔保後，得對相對人之財
產在新臺幣300萬元之範圍內為假扣押。
相對人如以新臺幣300萬元為抗告人供擔保後，得免為或撤銷假
扣押。
聲請、異議及抗告費用，均由相對人負擔。
    理  由
一、按抗告法院為裁定前，應使債權人及債務人有陳述意見之機
    會，民事訴訟法第528條第2項定有明文。上開規定旨在保障
    債權人及債務人之程序權，並使抗告法院能正確判斷原裁定
    之當否。惟假扣押係保全程序，假扣押裁定具隱密性，為防
    止債務人隱匿或處分財產，以保全債權人之強制執行，其執
    行應依強制執行法第132條第1項規定，於裁定送達債務人之
    同時或送達前為之。考量此項立法趣旨，債權人對駁回其假
    扣押聲請之裁定提起抗告，倘假扣押隱密性仍應予維持，即
    無須使債務人有陳述意見之機會（最高法院103年度第12次
    民事庭會議決議、104年度台抗字第61號裁定意旨參照）。
    本件抗告人即債權人就原法院駁回其假扣押聲請之聲明異議
    裁定（下稱原裁定）提起抗告，依上開說明，不應使相對人
    預先知悉假扣押之聲請，爰不另通知相對人陳述意見，合先
    敘明。
二、本件聲請及抗告意旨略以：抗告人為投資中古車買賣生意，
    與相對人擔任法定代理人之凱歆國際有限公司（下稱凱歆公
    司），簽立投資契約書，約定抗告人於民國109年7月1日匯
    款新台幣（下同）300萬元至凱歆公司帳戶，契約期間自109
    年7月1日至113年6月30日止，凱歆公司應於每月10號匯款保
    證之投資利潤45,000元至抗告人帳戶，並於契約到期後，返
    還抗告人300萬元。期間抗告人委託訴外人吳段青與相對人
    之配偶蔡維騰接洽相關投資細節，蔡維騰（LINE帳號暱稱「
    蔡小騰（阿昇昇）」以LINE告知吳段青，凱歆公司將購入之
    中古車車種、價格、轉售日期、預估獲利等情，實則凱歆公
    司將投資款購入車輛後，隱瞞抗告人，私下轉售第三人，拒
    不依約分配獲利。再依凱歆公司LINE群組對話紀錄，足以證
    明相對人知悉，且全程參與群組中之對話，群組中明確討論
    到共同詐欺之事後脫產、滅證、跑路事宜，相對人為共同侵
    權行為人，依民法第185條規定，請求相對人與蔡維騰連帶
    賠償300萬元。又相對人指示助理將凱歆公司名下之車輛，
    陸續移轉予第三人姜林珮縈等人，意圖脫產。抗告人於111
    年3月中，前往凱歆公司之店址，公司大門緊閉、人去樓空
    。抗告人已對相對人及蔡維騰等人提起刑事加重詐欺罪告訴
    （臺灣嘉義地方檢察署111年度偵字第5384號），相對人經
    檢察官合法傳喚，拒不到案說明；另抗告人以凱歆公司、蔡
    維騰為債務人，聲請發支付命令，經臺灣嘉義地方法院（下
    稱嘉義地院）111年度司促字第3718號通知送達不合法，足
    認相對人與蔡維騰已逃匿無蹤、隱匿財產，可認抗告人有日
    後不能強制執行或甚難執行之情形，而有假扣押之必要。原
    裁定及原法院司法事務官裁定，以抗告人就假扣押之請求原
    因未予釋明為由，而駁回抗告人假扣押之聲請，尚有未洽。
    為此，提起抗告，請求廢棄原裁定，並准許抗告人供擔保後
    ，就相對人所有財產在300萬元範圍內准予假扣押等語。
三、按債權人就金錢請求或得易為金錢請求之請求，欲保全強制
    執行者，得聲請假扣押。假扣押，非有日後不能強制執行或
    甚難執行之虞者，不得為之，民事訴訟法第522條第1項、第
    523條第1項定有明文。所謂有日後不能強制執行或甚難執行
    之虞之「假扣押之原因」者，其情形原不以債務人浪費財產
    、增加負擔或將其財產為不利益之處分，致陷於無資力之狀
    態，或債務人移住遠處、逃匿無蹤或隱匿財產等為限，祇須
    合於該條項「有日後不能強制執行或甚難執行之虞」之條件
    ，即足當之；倘債務人對債權人應給付之金錢或得易為金錢
    請求之債權，經催告後仍斷然堅決拒絕給付，且債務人現存
    之既有財產，已瀕臨成為無資力之情形，或與債權人之債權
    相差懸殊，將無法或不足清償滿足該債權，或債務人同時受
    多數債權人之追償，在一般社會之通念上，可認其將來有不
    能強制執行或甚難執行之虞之情事時，亦應涵攝在內（最高
    法院98年度台抗字第746號、105年度台抗字第545號裁定意
    旨參照）。又按請求及假扣押之原因應釋明之。債權人就請
    求及假扣押之原因釋明如有不足，而債權人陳明願供擔保或
    法院認為適當者，法院得定相當之擔保，命供擔保後為假扣
    押，此觀同法第526條第1、2項規定即明。所謂釋明者，僅
    係法院就某項事實之存否，得到大致為正當之心證，即為已
    足，此與證明須就當事人所提證據資料，足使法院產生堅強
    心證，可確信其主張為真實者，尚有不同（最高法院98年度
    台抗字第807號裁判要旨參照）。
四、經查：
  ㈠假扣押請求部分：
　　抗告人主張其遭相對人、蔡維騰共同詐欺，使抗告人與凱歆
    公司簽訂投資契約，而未依約履行，依民法第185條規定，
    請求相對人與蔡維騰連帶賠償等情，已據其提出投資契約書
    、LINE對話紀錄截圖、刑事告訴狀、民事支付命令聲請狀等
    為證，足認抗告人對於本件假扣押請求之原因事實已為釋明
    。又假扣押為保全程序，並非確定私權之訴訟程序，而抗告
    人就其請求之原因，僅負釋明之責，是抗告人所提證據，是
    否足以證明相對人與蔡維騰有共同詐欺之侵權行為，為本案
    訴訟之審理範圍，非保全程序所應審認，原裁定及原法院11
    1年度司裁全字第58號假扣押裁定（下稱假扣押裁定），認
    抗告人所提資料就請求原因釋明不足，尚屬有誤。
  ㈡假扣押之原因部分：
　  抗告人主張相對人為凱歆公司之法定代理人，凱歆公司名下
    之車輛已全數移轉與第三人、公司停業，相對人之配偶蔡維
    騰目前跑路中，抗告人對相對人、蔡維騰等人提起加重詐欺
    刑事告訴，相對人拒不到案說明，對凱歆公司、蔡維騰聲請
    支付命令，無法送達等情，業據其提出凱歆公司未營業之照
    片、LINE對話紀錄截圖、刑事告訴狀、嘉義地檢書通知、支
    付命令聲請狀、支付命令、嘉義地院簡易庭通知等資料為證
    。而凱歆公司群組之LINE對話中，相對人（帳戶暱稱咩咩）
    說店頂讓給隔壁老闆，蔡維騰於LINE對話中，向抗告人委託
    處理投資事宜之吳段青陳述：「如果有錢的話何必跑路呢？
    我老家都被查封了。跑路是最萬萬不得已的選擇。疫情嚴重
    影響，我信用也都沒了，也挽救不了。」等情，有抗告人提
    出之LINE對話紀錄可參（本院卷第73頁）。據上開資料，在
    一般社會通念上，可認抗告人之本件債權將來有不能強制執
    行或甚難執行之虞之情事，是抗告人就假扣押之原因並非毫
    無釋明，其釋明雖仍有不足，惟其既陳明願供擔保，已足以
    補釋明之不足，本院自得命抗告人供擔保後准為假扣押。
　㈢又法院定擔保金而為准許假扣押之裁定者，該項擔保係備供
    債務人因假扣押所受損害之賠償，其數額應依其財產於准許
    金額範圍內受假扣押後，債務人不能利用或處分該假扣押財
    產所受之損害額，或因供擔保所受之損害額定之。查抗告人
    所欲保全之金錢債權為300萬元，相對人之財產於300萬元之
    範圍內受假扣押後可能遭受之損害，通常為金錢所生利息或
    動產、不動產處分收益之租金損失。而本案訴訟標的已逾15
    0萬元，係得上訴第3審之事件，依司法院所公布之各級法院
    辦案期限實施要點第2點，民事第一審審判案件期間為1年4
    個月、第二審為2年，第三審為1年，加計送達、移審之期間
    ，推估該事件至判決確定約需耗時4年7個月等情，按法定利
    率週年5%計算，相對人因本件假扣押可能受有之損害約為68
    7,500元 【300萬元×5%× (4﹢7/12)＝687,499.9元，元以下四
    捨五入】，並以此數額作為抗告人應提供之擔保金額。
五、綜上所述，抗告人本件假扣押請求及假扣押原因已為釋明，
    雖其釋明尚非完足，然抗告人既陳明願供擔保以補釋明之不
    足，揆諸上開說明，其假扣押之聲請，仍應准許。從而，原
    法院司法事務官裁定駁回抗告人假扣押之聲請，原裁定駁回
    異議，均有未洽，抗告意旨指摘上開裁定不當，聲明廢棄，
    為有理由。爰將原法院司法事務官裁定及原裁定廢棄，准抗
    告人假扣押之聲請如主文第2項所示，並依民事訴訟法第527
    條規定，酌定相對人提供如主文第3項所示之擔保金額後，
    得免為或撤銷假扣押。
六、據上論結，本件抗告為有理由，爰裁定如主文。　　　　
中　　華　　民　　國　　111 　年　　8 　　月　　30　　日
                  民事第一庭    審判長法  官  李素靖

                                      法  官  黃瑪玲 

                                      法  官  蔡孟珊
上為正本係照原本作成。
本裁定除以適用法規顯有錯誤為理由外，不得再抗告。如提再抗
告，應於收受送達後十日內向本院提出再抗告狀（須附繕本），
並繳納再抗告費新台幣一千元。
提起再抗告應委任律師或具有律師資格之人之委任狀；委任有律
師資格者，另應附具律師資格證書及釋明委任人與受任人有民事
訴訟法第466條之1第1項但書或第2項所定關係之釋明文書影本。
中　　華　　民　　國　　111 　年　　8 　　月　　30　　日

                                      書記官  徐振玉
【附註】
民事訴訟法第495條之1第2項準用同法第466條之1第1、2項規定
：
⑴對於第二審判決上訴，上訴人應委任律師為訴訟代理人。但上
  訴人或其法定代理人具有律師資格者，不在此限。
⑵上訴人之配偶、三親等內之血親、二親等內之姻親，或上訴人
  為法人、中央或地方機關時，其所屬專任人員具有律師資格並
  經法院認為適當者，亦得為第三審訴訟代理人。
民事訴訟法第466條之2第1項：
  上訴人無資力委任訴訟代理人者，得依訴訟救助之規定，聲請
  第三審法院為之選任律師為其訴訟代理人。